【裁判字號】    99,易,521
【裁判日期】    990729
【裁判案由】    竊盜
【裁判全文】
臺灣桃園地方法院刑事判決               99年度易字第521號
公  訴  人  臺灣桃園地方法院檢察署檢察官
被      告  甲○○
上列被告因竊盜案件，經檢察官提起公訴（98年度偵字第 24433
號），本院判決如下：
    主  文
甲○○竊盜未遂，處有期徒刑月，如易科罰金，以新臺幣壹仟
元折算壹日。
    事  實
一、甲○○因無力繳納房租及其兒子就學之註冊費用，竟意圖為
    自己不法之所有，於民國98年10月15日上午11時55分許，在
    桃園縣中壢市○○路41巷之新明市場中，趁他人在雨傘攤位
    前選購物品而疏於注意之際，徒手拉開他人隨身攜帶之手提
    包拉鍊後，再將手伸入手提包內以著手竊取物品。嗣因甫接
    獲羅美春報案表示皮夾在新明市場中遭竊（無證據可證亦係
    甲○○所竊取），而前往巡視之員警乙○○，察覺甲○○之
    形跡可疑，乃在後觀察，並於甲○○將手伸入他人皮包之際
    ，即當場將其查獲，甲○○始未得逞。
二、案經桃園縣政府警察局中壢分局報請臺灣桃園地方法院檢察
    署檢察官偵查後提起公訴。
    理  由
壹、程序部分：
    按被告之自白，非出於強暴、脅迫、利誘、詐欺、疲勞訊問
    、違法羈押或其他不正方法，且與事實相符者，得為證據，
    刑事訴訟法第156 條第1 項定有明文。本案被告甲○○於警
    詢中之自白，經核並非係員警以不正方式取得，且亦與事實
    相符（詳如下述），自有證據能力。
貳、實體部分：
一、被告甲○○固不否認有於上揭所述時、地，徒手拉開他人手
    提包之拉鍊，惟矢口否認有何竊盜之犯行，辯稱：其僅有拉
    開拉鍊而已，並未將手伸入手提包之內，且其平日精神狀況
    即不好，當日更因服用藥物而造成恍神，故其亦不知自己為
    何會如此；再其之所以在警詢中坦承竊盜，係因員警的態度
    不好，並告知其縱使到法院，法官也不會相信其的說詞，其
    才會承認云云。經查：
    (一)上開犯罪事實，業據被告於警詢及內勤偵查中供稱：其因
      為缺錢繳納小孩子的國中註冊費及房租，才會於98年10月
      15日上午40分許，進入新明市場內，準備拉開他人皮包的
      拉鍊後，竊取裡面的物品。但在同日上午11時55分許，其
      選定目標且將被害人手提包的拉鍊拉開一點，手還沒有伸
      進去，就被警察查獲了等語明確，並核與證人即查獲員警
      乙○○在本院審理中具結證述：渠於案發時係任職桃園縣
      政府警察局中壢分局興國派出所，而因新明市場常有竊案
      發生，故主管即會要求渠等在執行附近之巡邏勤務時，需
      特別進入市場內巡視與宣導。98年10月15日上午，渠接到
      一名被害人（即羅美春）報案，表示皮包在新明市場內遭
      竊，渠即進入市場內巡視，而當渠一進入市場，就看到可
      疑的人士即在庭被告，因被告手上並未攜帶購物袋，與一
      般到市場購物之情形不同，渠乃上前觀察，並發現被告係
      站在雨傘攤位人群的第二排，且沒有要買東西的意思，渠
      就站在後方等待，嗣後果真見被告伸出右手，緩慢拉開前
      方之人之咖啡色手提包，並再將手伸入手提包之中，渠即
      當場予以逮捕。惟因被告遭逮捕後，情緒很激動，有抗拒
      ，渠需將之壓制在攤位上，致無法當場再詢問對被害人，
      被害人亦因而離去等語大致相符。又本案之被害人或係因
      未察覺手提包已遭拉開拉鍊，或係因不願追究被告之刑責
      ，或係因其他原因，而在證人壓制被告之際即離開現場，
      致無法確認被害人之身分，惟既被告於警詢中已坦承其當
      日至市場之目的即係為竊取他人皮包內之物，且其嗣後確
      有拉開被害人手提包之拉鍊後再將手伸入之行為一節，亦
      據證人證述屬實，則被告當時係基於竊盜之犯意，並將手
      伸入被害人手提包內而著手於犯罪行為之實行，僅因係適
      巧為證人當場查獲，始未既遂之情，仍足堪認。
    (二)被告雖以前揭情詞置辯，惟查：
      1.被告雖辯稱其僅當日有拉開拉鍊，並未將手伸入云云，
        然顯與證人之上開證述不符，而本院審酌證人乃係依法
        執行勤務之員警，與被告素不相識，亦無宿怨，衡情已
        無刻意誣陷被告之必要，況渠既已就當日所目擊之事發
        經過，於本院審理中經具結後詳予證述，自足擔保渠證
        言之可信性，而得為本院所採信，是被告此部分所辯，
        即委無足採。
      2.被告固另辯稱其於警詢中係因員警即證人之態度不好，
        其才會承認云云，惟證人就此於本院審理中乃係結證：
        渠記得被告在警詢中確實有承認要偷被害人的皮包，且
        渠之詢問態度並沒有不好，也沒有對被告施強暴、脅迫
        、威脅以影響被告等語，而此亦核與本院當庭依職權勘
        驗被告警詢錄音之結果『製作警詢筆錄之過程為一問一
        答，員警及被告之語氣均屬平和，且員警所詢問之每一
        問題，於被告回答完畢後，均有電腦打字之聲音，並在
        相隔許久後，員警始繼續詢問另一問題，而被告亦係在
        了解員警之問題後才回答，復以勘驗之內容與警詢筆錄
        之記載相符，且被告於過程中不僅有反問員警「這幹嘛
        要寫」等問題以質問員警外，就員警詢是否有竊取丙○
        ○財物一節，亦一再堅詞否認犯罪，堪認被告於製作警
        詢筆錄時，心理並未受有任何強制而得本於自由意願為
        供述（見本院99年7 月8 日審判筆錄）』相符；再參以
        被告雖一再空言辯稱證人之態度不好，但不僅始終未具
        體指明證人究係以何種不正方式對其取供，亦未說明若
        真有此情，則何以其於當日內勤偵查中未向檢察官反應
        ，而卻仍為與警詢相同之供述？是凡此均足認被告所辯
        係因員警態度不佳始會在警詢中自白部分犯行云云，顯
        屬卸責狡辯之詞，不足採信。準此，既本案被告於警詢
        中之自白，並非係以強暴、利誘或其他不正方式所取得
        ，又核與事實相符（業如上述），自有證據能力，而得
        由本院採為認定被告犯行之證據。
      3.被告辯稱其平日精神狀況不佳一節，雖據提出長庚紀念
        醫院之診斷證明書及費用收據等件為證，然該診斷證明
        書上所記載之診斷結果為「重鬱症合併睡眠障礙」，衡
        情已不足認定被告於為本案竊盜之犯行之際，確已達因
        精神障礙或其他心智缺陷，致不能辨識其行為違法或欠
        缺依其辨識而行為之能力，或其之能力顯著降低之情形
        ；再參以上開本院勘驗被告警詢錄音之結果，被告當日
        為警查獲而製作警詢筆錄之際，語氣平緩，且係在明確
        了解證人之各個問題後始為回答，更知悉就羅美春皮包
        失竊一情堅決否認犯罪，而僅承認為警當場查獲之犯行
        ，復又明確供稱竊盜之目的係為繳納兒子之註冊費用及
        房租，實足堪認其當時之意識清楚，而顯不具有上揭法
        律規定之精神障礙或心智缺陷之情況，是被告辯稱因其
        平日精神狀況不佳，故當日服用藥物後恍神，不知為何
        要拉開他人手提包之拉鍊云云，當亦非可採信。末被告
        雖於偵查中另行辯稱其當日係為將MP3 送至新明市場之
        NOVA資訊廣場送修，始會路經該處云云，然其所提出之
        維修統一發票之日期乃係98年11月14日，亦與本案之案
        發日期不符，是憑此仍不足使本院為有利被告被告之認
        定，附此敘明。
    (三)綜上所述，本案事證明確，被告之犯行洵堪認定，自應依
      法論科。
二、核被告甲○○所為，係犯刑法第320 條第3 項、第1 項之竊
    盜未遂罪，其著手於竊盜犯罪行為之實行而不遂，為未遂犯
    ，依刑法第25條第2 項規定，按既遂犯之刑減輕之。爰審酌
    被告正值青壯卻不思正途以營生，僅因缺錢花用即著手竊取
    他人之物品，欠缺尊重他人之觀念，再兼衡被告前於98年 4
    月18日，甫因在同一市場內，以相同手法竊取他人物品，而
    經本院判處拘役20日確定，有本院98年度壢簡字第1976號判
    決書及臺灣高等法院被告前案紀錄表在卷可稽，則於本案雖
    未構成累犯，惟其一再犯相同之竊盜罪，足認其並未因前案
    之論罪科刑有所警惕，而仍心存僥倖，復又於本院審理中一
    再飾詞狡辯犯行，絲毫不具悔意等一切情狀，量處如主文所
    示之刑，並諭知易科罰金之折算標準。
據上論斷，應依刑事訴訟法第299 條第1 項前段，刑法第320 條
第1 項、第3 項、第25條第2 項、第41條第1 項前段，刑法施行
法第1 條之1 第1 項、第2 項前段，判決如主文。
本案經檢察官馮浩庭到庭執行職務。
中    華    民    國    99    年    7     月    29    日
                        刑事第十庭    法  官  蘇昌澤
以上正本證明與原本無異。
如不服本判決應於收受判決後10日內向本院提出上訴書狀，並應
敘述具體理由。其未敘述上訴理由者，應於上訴期間屆滿後20日
內向本院補提理由書( 均須按他造當事人之人數附繕本) 「切勿
逕送上級法院」。
                                      書記官  李佳穎
中    華    民    國    99    年    7     月    30    日
附錄論罪科刑依據之法條：
中華民國刑法第320條
（普通竊盜罪、竊佔罪）
意圖為自己或第三人不法之所有，而竊取他人之動產者，為竊盜
罪，處5  年以下有期徒刑、拘役或 5 百元以下罰金。
意圖為自己或第三人不法之利益，而竊佔他人之不動產者，依前
項之規定處斷。
前二項之未遂犯罰之。

司法院資訊處製作；財團法人民間司法改革基金會備份。
